最高法院刑事判決　　　　　　　　　　　　　　　八十六年度台上字第七○六五號
　　上　訴　人　甲○○
右上訴人因殺人未遂案件，不服台灣高等法院中華民國八十六年九月二十四日第二審
更審判決（八十六年度上更(二)字第五八○號，起訴案號：台灣板橋地方法院檢察署八
十五年度偵字第一三○五四號），提起上訴，本院判決如左：
    主  文
原判決撤銷，發回台灣高等法院。
    理  由
本件原判決引用第一審判決書記載之事實、證據及理由，認定上訴人甲○○於民國八
十五年七月四日晚上十時二十分許，帶其所有之水果刀一把及玩具手槍一支，至台
北縣板橋市○○路九十八號天藍計程車行找司機林志昌催討債務。兩人在對面華南商
業銀行走廊一言不合發生爭吵，上訴人所持之玩具手槍遭林志昌踢落，遂憤而抽出預
藏之水果刀。適時林志昌之同事姜義樟上前欲探究竟，上訴人認姜某係欲幫助林志昌
，竟基於殺人犯意，砍殺姜義樟之脖子一刀，致姜某受有頸前方長二點五公分之深度
切割傷，深及喉頭軟骨及氣管，經送醫急救，始倖免於死等情。因而維持第一審論處
上訴人殺人未遂罪刑之判決，駁回上訴人在第二審之上訴，固非無見。
惟查：(一)、有罪之判決書，應記載認定犯罪事實所憑之證據及認定之理由，刑事訴訟
法第三百十條第一款定有明文，而認定事實所憑之證據，須確實存在，就該卷宗內不
難考見者，始克當之，倘判決書內所記載之證據，與卷內筆錄或證物之內容不相適合
，則其判決之根據，實際上並不存在，自屬採證違法。卷查上訴人於警訊及偵審中之
供述（分別詳見偵查卷第三至六、二七頁，第一審卷第一○、二二、三六、五二頁，
原審上訴卷第九、二八、二九、三○頁），僅稱：伊於混亂中不小心劃傷姜義樟云云
，並未坦承上開持刀砍殺姜義樟之犯行。原判決謂上開上訴人持水果刀砍殺被害人
姜義樟之事實，業據上訴人坦承不諱云云，並採為上訴人斷罪之資料，顯與卷證資料
不相符合，此經本院於第一次判決發回時已予以指明，乃原審更審後就此仍未詳加勾
稽，並予釐清，致瑕疵依然存在，其採證尚有未合。(二)、原判決採證人林志昌、林明
、黃丁文等人在警訊、及偵審中之證言認定上訴人持水果刀砍殺被害人姜義樟脖子一
刀。惟在警訊中證人林志昌供稱：當時姜義樟欲前來擋住上訴人，但上訴人取出刀後
往（反手握刀，刀刃朝前）姜義樟脖子劃一刀後，即往重慶路方向逃逸；證人林明證
稱：當時伊從車行聊天出門時，看到甲○○以右手從右小腿處取出一把刀，用反手握
刀柄，刀刃朝外，向姜義樟之脖子劃一刀後逃逸；證人黃丁文證稱：當時伊目擊一年
青人（指上訴人）左手持黑色槍枝，右手持水果刀從被害者右後方往脖子方向猛割一
刀後迅速逃逸等語（見偵查卷第七頁背面、第十頁背面、第十二頁正面）。於檢察官
偵查中林志昌稱：當時上訴人拿刀要殺我時，公司內的人都出來，沒殺到我而殺到姜
義樟等語（見偵查卷第三三頁背面）。證人林明、黃丁文亦稱：當時上訴人拿刀出來
，就亂殺，傷到姜義樟等語（見同上卷第三四頁）。在第一審中林志昌則稱：是上訴
人要不到錢，就拿出身藏之刀槍亂耍，後來砍了被害人才被毆。黃丁文稱：姜義樟過
去問何事，才被上訴人砍傷。林明稱：林志昌跑給上訴人追，恰逢姜義樟跑去追上訴
人（要問清何事），追到半途上訴人突然停止，反手才砍傷姜義樟等語（見第一審卷
第二十二頁正面、第五十二頁背面）。按「劃」、「割」、「砍」字義不同，表示之
動作亦異，原判決採用上開證人之證言為上訴人斷罪之資料，但何以認上訴人當時係
砍殺被害人，則未說明理由，自有理由不備之違法。(三)、原判決採為證據之一之扣案
兇刀，僅有照片附卷，並無顯示其刀刃長度之資料。原審未予調查，遽認其刀刃長約
二十公分，並據為認定上訴人有殺人犯意之論據之一，亦嫌速斷，有應於審判期日調
查之證據，而未予調查之違法。上訴意旨指摘原判決不當，尚非全無理由，應認仍有
撤銷發回更審之原因。
據上論結，應依刑事訴訟法第三百九十七條、第四百零一條，判決如主文。
中      華      民      國    八十六    年     十二     月      四      日
                              最高法院刑事第七庭
                                  審判長法官  董  明  霈
                                        法官  丁  錦  清
                                        法官  賴  忠  星
                                        法官  王  居  財
                                        法官  張  淳  淙
      右正本證明與原本無異
                                              書  記  官
中      華      民      國    八十六    年     十二     月      九      日
